臺灣士林地方法院刑事判決
111年度審金訴字第227號
公  訴  人  臺灣士林地方檢察署檢察官吳宇青  
被      告  顏秀竹


上列被告因詐欺等案件，經檢察官追加起訴（111 年度偵字第54
38號），被告於本院準備程序中就被訴事實為有罪之陳述，經本
院合議庭裁定由受命法官獨任以簡式審判程序審理後，本院判決
如下：
    主  文
己○○犯如附表各項編號所示之罪，各處如附表各項編號所示之刑
，應執行有期徒刑壹年捌月；未扣案之犯罪所得新臺幣陸仟元沒
收，於全部或一部不能沒收或不宜執行沒收時，追徵其價額。
    事  實
一、己○○受真實姓名年籍不詳綽號「茶藝館會計小劉澤融」之詐
    欺集團成員僱用（尚無證據證明己○○已經參與該犯罪組織）
    ，而由該員居中聯繫，與宋姵嬅、詹芊樺及另1 名不詳詐欺
    集團成員「小胖」，5 人共同意圖為自己不法之所有，基於
    詐欺取財及洗錢等犯意聯絡，先由不詳詐欺集團成員佯以附
    件一所示之理由，致附件一所示之被害人均陷於錯誤，而各
    於附件一所示之時間，將附件一編號1 至編號4 所示之金額
    ，匯入中華郵政第000-00000000000000號帳戶（起訴書誤繕
    為第000-00000000000000號），另將附件一編號5 所示之金
    額，匯入中華郵政第000-00000000000000號帳戶（起訴書誤
    繕為第000-00000000000000號帳戶），再由詹芊樺持上開兩
    個人頭帳戶之提款卡，分別於附件二所示之提領時間、地點
    ，提領附件二所示之被害人匯款後，於附件二所示之交付時
    間，在臺北市○○區○○街000 號前，交給前來接應取款之宋姵
    嬅，再由宋姵嬅依指示於附件三所示之時間、地點轉交給己○○，最後由己○○於附件三所示之時間，在臺北市士林區後港
    公園籃球場旁涼亭，將款項上繳給「小胖」交回給該詐欺集
    團；己○○每次並可從中分得新臺幣（下同）2000元之不法利
    益。嗣經警先後查獲宋姵嬅、詹芊樺到案後（2 人均由本院
    另案審理），循線於111 年2 月23日下午4  時50分許，在
    臺北市復興南路2 段171 巷27號5 樓處查獲己○○，而發覺上
    情。
二、案經丁○○、乙○○、戊○○、甲○○、丙○○（即附件一所示之5 名
    被害人）分別訴請臺北市政府警察局北投分局移送臺灣士林
    地方檢察署檢察官偵查起訴。
    理  由
一、證據能力：
    本件係依簡式審判程序審判之案件，依刑事訴訟法第273 條
    之2 規定，本件之證據調查，不受同法第159 條第1 項、第
    161 條之2 、第161 條之3 、第163 條之1 及第164 條至第
    170 條等規定之限制；至於卷附之臺灣高等法院被告前案紀
    錄表依最高法院刑事大法庭110 年度台上大字第5660號裁定
    所示，原則上雖無證據能力，然依上說明，仍得引為本案之
    審判資料，附此敘明。
二、事實認定：
　　訊據被告己○○坦承上揭犯行不諱，核與共犯宋姵嬅、詹芊樺
    ，被害人丁○○、乙○○、戊○○、甲○○、丙○○分別於警詢或檢察
    官偵查中之指述相符，此外，復有丙○○提出之匯款單據1 份
    、被告與共犯詹芊樺、宋姵嬅提領及傳接贓款之現場監視器
    側錄翻拍畫面照片1 份、宋姵嬅、詹芊樺與詐欺集團成員之
    通訊軟體對話紀錄各1 份，及宋姵嬅之報酬記帳本1 張附卷
    可稽，足徵被告前開自白屬實，可以採信，而由詹芊樺在提
    領被害人之款項後，以下之贓款傳接過程以觀，並堪認被告
    對本案之共犯人數在3 人以上一節，有所認知，綜上所述，
    本件事證明確，被告犯行洵堪認定，應依法論科。
三、論罪科刑：　　
　1.核被告所為，係犯刑法第339 條之4 第1 項第2 款之3 人以
    上共同詐欺取財罪，及洗錢防制法第14條之洗錢罪。被告與
    「茶藝館會計小劉澤融」、「小胖」及詹芊樺、宋姵嬅等詐
    欺集團成員間，就本案犯行有犯意聯絡及行為分擔，為共同
    正犯。被告分次向宋姵嬅收款後上繳給「小胖」，均係以1 
     行為同時觸犯上開詐欺及洗錢2 罪名，為想像競合犯，應
    依刑法第55條規定，分別從一重之3 人以上詐欺取財罪處斷
    。被告雖僅在110 年9月14日、9 月15日及9 月23日，三次
    傳接本案5 名被害人之款項（參見附件3 所示），惟因被害
    人係分別受到詐騙匯款，各個被害人之受害情節不同，故客
    觀上應按詐欺集團施用詐術之主要行為外觀，分開評價，至
    渠等事後偶然由被告彙整收款之動作，在論罪上較無重要性
    ，按此計算，被告最後共犯5 個3 人以上共同詐欺取財罪（
    詳如附表所示），該5 罪分別侵害不同被害人之財產法益，
    應分論併罰。
  2.爰審酌現今詐欺集團猖獗，一般民眾受此類不法集團詐騙、
    騷擾，甚至因此損失財物者，不勝枚舉，被告貪圖小利，而
    與詐欺集團共同從事本案之詐欺、洗錢犯罪，不僅使偵查機
    關難以透過帳戶追查幕後集團，平添破案困難，且往往間接
    造成被害人之鉅額金錢損失，所以助長此類歪風，其犯罪之
    動機、目的，無非缺錢花用，犯罪手段亦無可取，犯後雖坦
    承犯行，惟並未能與丁○○等被害人達成和解，另考量被害人
    等所受之損失，被告因本案犯罪共取得約6000元之不法報酬
    （詳後述），及其年齡智識、生活經驗、單親、獨力扶養1 
    名幼兒之家庭及經濟狀況與其他一切情狀，分別量處如主文
    所示之刑，以示懲儆。
　3,被告共犯5 個詐欺罪，如上所述，應分論併罰，考量被告先
　  前尚無相類之詐欺犯罪前科，有臺灣高等法院被告前案紀錄
    表可考，而該5 罪係於短暫3 天內，與同一個詐欺集團成員
    共犯，法律上雖應分開論罪，惟事實上各罪間則具有相當之
    關聯性，如以累加方式定其執行刑，不免過度放大其行為惡
    性、前科素行、有無和解等個人因素之量刑因子的重要性，
    另參酌被告日後服刑時，對刑罰之適應性與教化可能等情，
    酌定其執行刑如主文所示。　
四、沒收：　　
　1.被告在警詢中陳稱略以：伊每次向宋姵嬅收取贓款，從中抽
    取2000至3000元作為薪水等語（偵查卷第31頁），而因其係
    在3 天內，向宋姵嬅收取本案之5 名被害人款項之故，大致
    可得估算其本次犯案之犯罪所得約為6000元，而前開不法所
    得並未扣案，被告亦未賠償或返還給丁○○等被害人，故應依
    刑法第38條之1 第1 項前段、第3 項規定，宣告沒收前開犯
    罪所得，於全部或一部不能沒收或不宜執行沒收時，追徵其
    價額，乙○○等被害人並得依刑事訴訟法第473 條第1 項規定
    ，於裁判確定後1 年內，向檢察官聲請發還已沒收之犯罪所
    得，或給付其變價，併此敘明。
　2.扣案之行動電話1 支（含0000000000號SIM 卡1 張）雖係被
    告所有，且依被告所述，似係供本案犯罪聯絡所用之物（偵
    查卷第27頁），惟因內存之聯繫對話已遭刪除，尚待調查，
    檢察官亦未將之引為本案證據，故不予沒收，附此敘明。
五、適用法條：
    刑事訴訟法第273 條之1 第1 項、第299 條第1 項前段、第
    310 條之2 、第454 條，洗錢防制法第14條第1 項，刑法第
    11條前段、第28條、第339 條之4 第1 項第2 款、第55條、
    第51條第5 款、第38條之1 第1 項前段、第3 項，刑法施行
    法第1 條之1 第1 項。
六、上訴教示：
    如不服本判決應於收受送達後20日內向本院提出上訴書狀，
    並應敘述具體理由；未敘述上訴理由者，應於上訴期間屆滿
    後20日內向本院補提理由書（均須按他造當事人之人數附繕
    本），提起上訴，切勿逕送上級法院。
本案經檢察官林聰良到庭執行職務。
中　　華　　民　　國　　111 　年　　5 　　月　　16　　日
                  刑事第九庭法  官  陳彥宏  
以上正本證明與原本無異。
因疫情而遲誤不變期間，得向法院聲請回復原狀。
                            書記官  李文瑜
中　　華　　民　　國　　111 　年　　5 　　月　　16　　日
　
附表（主文部分） 
編號 簡要犯罪事實 處罰主文 1 詐騙被害人乙○○部分（即起訴書附表一編號1 部分） 己○○犯刑法第三百三十九條之四第一項第二款之三人以上共同詐欺取財罪，處有期徒刑壹年。  2 詐騙被害人戊○○部分（即起訴書附表一編號2 部分） 己○○犯刑法第三百三十九條之四第一項第二款之三人以上共同詐欺取財罪，處有期徒刑壹年貳月。 3 詐騙被害人甲○○部分（即起訴書附表一編號3 部分） 己○○犯刑法第三百三十九條之四第一項第二款之三人以上共同詐欺取財罪，處有期徒刑壹年。 4 詐騙被害人丁○○部分（即起訴書附表一編號4 部分） 己○○犯刑法第三百三十九條之四第一項第二款之三人以上共同詐欺取財罪，處有期徒刑壹年。 5 詐騙被害人丙○○部分（即起訴書附表一編號5 部分） 己○○犯刑法第三百三十九條之四第一項第二款之三人以上共同詐欺取財罪，處有期徒刑壹年貳月。 

附件一
編號 被害人 訛詐理由 匯款時間 匯款金額（新臺幣） 1 乙○○ 假借貸 110年9月15日上午10時許 1萬元 2 戊○○ 假親友 110年9月14日上午11時28分許 15萬元 3 甲○○ 假借貸 110年9月15日上午9時33分許 9100元 4 丁○○ 假借貸 110年9月15日上午9時35分許 7100元 5 丙○○ 假親友 110年9月23上午11時44分許 18萬元 
註：起訴書附表一編號4 、5 有誤部分，均逕行更正如附件一
    所載。

附件二：
編號 提領時間 提領地點 提領金額 交付時間 1 110年9月14日上午11時53分至57分許 臺北市○○區○○街000號陽信銀行 4筆共計8萬元 110年9月14日下午3時57分許 2 110年9月14日中午12時0分至3分許 臺北市○○區○○街000號大屯農會 4筆共計7萬元 同上 3 110年9月15日上午9時51分至53分許 臺北市○○區○○○路00號1樓OK超商北投復興門市 3筆共計4萬9000元 110年9月15日下午2時20分許 4 110年9月15日上午10時33分至36分許 同上址大屯農會 4筆共計6萬1000元 同上 5 110年9月15日上午11時51分及52分許 同上址陽信銀行 2筆共計4萬元 同上 6 110年9月23日中午12時16至18分許 臺北市○○區○○路00號士林劍潭郵局 3筆共計15萬元 110年9月23日某時許 
附件三：
編號 己○○收受時間 己○○收受地點 己○○交付上游時間 1 110年9月14日下午4時30分許 臺北市○○區○○路0號路易莎咖啡店前 同日下午4時許 2 110年9月15日下午3時10分許 同上 同日下午3時許 3 110年9月23日下午1時許 臺北市○○區○○街00○0號 同日下午2時至3時許